臺灣高等法院交通法庭刑事判決　　　　　　　　　九十一年度交上易字第三一五號
　　上　訴　人
　　即　被　告　乙○○
右上訴人因過失傷害案件，不服臺灣板橋地方法院九十一年度交易字第二七八號，中
華民國九十一年七月二十九日第一審判決（起訴案號：臺灣板橋地方法院檢察署九十
一年度偵字第八五八七號）提起上訴，本院判決如左：
    主  文
上訴駁回。
乙○○緩刑參年。
    事  實
一、乙○○於民國九十一年一月四日下午一時許，駕駛車牌號碼Ｔ二─七六五三號紅
    色自用小客車，沿臺北縣板橋市○○路往中正路方向行駛，途經該市○○路二十
    八號前之中間車道（按該路段為三線車道），欲右轉中山路之際，應注意汽車行
    駛至交岔路口，同向二車道道路，欲右轉彎時，應距交岔路口三十公尺前換入外
    側車道或右轉車道，且超車時應於前車左側保持半公尺以上之間隔超過，駕駛人
    並應注意車前狀況，並隨時採取必要之安全措施，而依當時路況及其智識能力良
    好，又無不能注意之情事，詎竟疏未注意車前狀況與保持半公尺以上間隔超車，
    及於右轉時應先併入右側車道，仍強行於中間車道欲行右轉，而於超越在前行駛
    之由甲○○騎乘之車牌號碼ＵＴＱ－五七一號機車左側時，疏未保持半公尺以上
    之安全間隔，即貿然超越，致其所駕駛小客車右車身刮擦甲○○機車之左前車頭
    處，致甲○○因而人車倒地，使甲○○因而受有左側脛骨粉碎性骨折之傷害。乙
    ○○於車禍肇事後即先將甲○○送往臺北縣板橋市中英醫院治療，嗣於警員蔡國
    銓據報前往該醫院處理，尚不知何人係肇事者時，乙○○於犯罪未被發覺前即向
    該警員表示係其肇事進而接受裁判。
二、案經甲○○訴由臺北縣政府警察局海山分局報請臺灣板橋地方法院檢察署檢察官
    偵查起訴。
    理  由
一、本院認定被告有罪之理由：
１、右揭事實，已據被告即上訴人乙○○於本院調查和審理時供承不諱，並經告訴人
    甲○○迭於警訊和偵查中與原審審理時指訴明確在卷；而被告乙○○於偵查中亦
    自承其當時確有蛇行超車之事實（見偵查卷第二十五頁），且於本院調查時供稱
    ，伊於警訊中否認伊有撞到告訴人等情是不實在，伊確有撞到告訴人；在原審否
    認有擦撞到告訴人一節是不實在，伊當時因要超越告訴人甲○○之機車，而擦撞
    到告訴人之機車，致撞及告訴人甲○○，各等語明確在卷（本院卷第十八頁至第
    二十頁）。
２、按本件車禍肇事地點係位於臺北縣板橋市○○路與中山路交岔路口前之民權路二
    十八號，當地路段乃為三線車道，惟現場因被告肇事後已先行移置告訴人機車而
    無相關位置圖，此有道路交通事故調查報告表所繪製事故現場圖在卷足憑（見偵
    查卷第十六頁）；另依告訴人甲○○機車之車損照片所示，告訴人機車左手把處
    及左前車頭之處有明顯刮擦痕，而被告乙○○紅色小客車則於左側後視鏡有不明
    擦痕各等情，分別有上開機車之車損照片與該小客車左側後視鏡照片在卷可稽（
    同上偵查卷第十七頁正反面）；再告訴人甲○○已迭次指稱係當時被告乙○○在
    中線車道強行超車右轉時，被告之小客車右車身擦撞其車頭處等情，由此可見告
    訴人甲○○機車左手把之刮擦痕，應係其機車被撞倒地後刮地所造成；故由上開
    告訴人甲○○之指訴和被告乙○○之供詞與前揭車損照片等相關事證以觀，足認
    本件車禍應係被告乙○○強行在中間車道超車欲右轉時，未保持安全間隔致其小
    客車右車身與告訴人甲○○機車左前車頭發生輕微擦撞所造成至明。
３、按汽車行駛至交岔路口，同向二車道道路，欲右轉彎時，應距交岔路口三十公尺
    前換入外側車道或右轉車道；且超車時應於前車左側保持半公尺以上之間隔超過
    ，又駕駛人應注意車前狀況，並隨時採取必要之安全措施，道路交通安全規則第
    一百零二條第一項第五款、第一百零一條第五款、第九十四條第三項分別定有明
    文；被告乙○○竟於中間車道超車欲行右轉時，致未保持安全間隔因而擦撞告訴
    人機車倒地。由此可見，被告顯有疏未注意上開規定之處，而依當時路況良好及
    其智識能力，又無不能注意之情事，詎被告竟疏未注意，足見其顯有過失至明。
４、又告訴人甲○○因本件車禍致受有左側脛骨粉碎性骨折之傷害等情，此有告訴人
    所提出之診斷證明書一紙在卷可證（同上偵查卷第十五頁），可見被告乙○○之
    過失行為與告訴人甲○○之傷害間顯有相當因果關係，本件事證明確，被告犯行
    應堪認定。
５、按被告乙○○因駕駛之過失行為致告訴人甲○○受有傷害，核其所為係犯刑法第
    二百八十四條第一項前段之過失傷害人罪。又被告於肇事後先將告訴人送往板橋
    市中英醫院治療，嗣於處理車禍之警員蔡國銓據報前往醫院處理尚不知係何人肇
    事時，當場向該承辦警員表示係其肇事，已據告訴人甲○○於原審審理時供稱在
    卷，並有上開警員蔡國銓擬具之車禍處理報告一紙在卷可證（偵查卷第四頁）；
    被告對於未發覺之罪自首而接受本件裁判，應依自首之規定減輕其刑。
二、對於原審與被告上訴之判斷：原審經調查結果，認為被告符合自首之規定，故依
    自首之規定減輕其刑，並審酌被告之犯罪動機、目的、手段和其於本件車禍發生
    時之過失程度、所生之危害、肇事後尚未與告訴人達成民事和解賠償等一切情狀
    ，判處被告有期徒刑肆月，並諭如易科罰金以參佰元折算壹日，其認事用法並無
    違誤，量刑亦屬妥適；本件被告以原審判刑過重為由提起上訴，經本院綜合全部
    卷證判斷結果，認為被告提起上訴，指摘原判決不當，並無理由，應予駁回。
三、查被告乙○○未曾犯罪，並無犯罪執行前科，此有本院被告全國前案紀錄表一紙
    在卷可稽，且被告於案發後之九十一年八月二十二日業已與告訴人甲○○成立調
    解，賠償告訴人甲○○新台幣十二萬元（含現款二萬元與同上調解年月日之發票
    日面額為十萬元之支票一張），此有被告乙○○提出之臺灣板橋地方法院板橋簡
    易庭調解程序筆錄一紙在卷足憑（本院卷第二十二頁、二十三頁）；並經告訴人
    甲○○於本院調查時當庭表示願意原諒被告，給予被告自新之機會；且被告乙○
    ○亦當庭向告訴人甲○○表示道歉，請求原諒各等語明確在卷（本院卷第十七頁
    ）。可見被告於犯後已有悔意，其經此次偵審教訓，當知所警惕，應無再犯之虞
    ，本院認為對被告所宣告之上開刑，以暫不執行為適當，爰併予宣告緩刑三年，
    以啟自新。
 據上論斷，應依刑事訴訟法第三百六十八條，刑法第七十四條第一款，判決如主文
 。
本案經檢察官劉家芳到庭執行職務。
中      華      民      國    九十一    年     十一     月      七      日
                              臺灣高等法院刑事第二十三庭
                                  審判長法  官  黃  瑞  華
                                        法  官  宋      祺
                                        法  官  陳  坤  地
右正本證明與原本無異。
不得上訴。
                                        書記官  陳  建  邦
中      華      民      國    九十一    年     十一     月      八      日
附錄：本案論罪科刑法條全文
刑法第二百八十四條
因過失傷害人者，處六月以下有期徒刑、拘役或五百元以下罰金。致重傷者，處一年
以下有期徒刑、拘役或五百元下罰金。
從事業務之人，因業務上之過失傷害人者，處一年以下有期徒刑、拘役或一千元以下
罰金。致重傷者，處三年以下有期徒刑、拘役或二千元以下罰金。
